臺灣臺北地方法院民事裁定
111年度小字第5號
聲  請  人  蕭友凱  

上列聲請人因與相對人李建忠間請求排除侵害等事件，聲請返還
溢繳裁判費，本院裁定如下：
    主  文
聲請人溢繳之第一審裁判費新臺幣壹仟陸佰陸拾元准予返還。
其餘聲請駁回。
    理  由
一、聲請意旨略以：伊與相對人李建忠間請求排除侵害等事件，
    於民國111年2月7日以民事準備書狀減縮請求金額為10萬元
    本息，故有溢繳裁判費之情事，爰聲請返還溢繳之裁判費新
    臺幣（下同）9,090元等語。
二、按訴訟費用如有溢收情事，法院應依聲請並得依職權以裁定
    返還之，民事訴訟法第77條之26第1項定有明文。次按原告
    撤回其訴者，訴訟費用由原告負擔。其於第一審言詞辯論終
    結前撤回者，得於撤回後三個月內聲請退還該審級所繳裁判
    費三分之二，同法第83條第1項固有規定。然本條項之立法
    意旨係為鼓勵當事人撤回無益或不必要之訴訟，以減省法院
    之勞費，必該訴訟全部因原告撤回起訴或上訴人撤回上訴，
    致訴訟全部繫屬消滅而告終結時，始得聲請法院退還部分裁
    判費。故倘原告僅撤回其訴之一部，則訴訟仍繫屬於法院，
    並無減少法院裁判之勞費，即無該項規定之適用，最高法院
    95年度第7次民事庭會議決議、97年度台抗字第232號裁定意
    旨參照。
三、經查：
㈠、本件聲請人於起訴時原聲明請求相對人不得製造令聲請人無
    法忍受之近鄰噪音、不法侵害聲請人居住之安寧；並請求相
    對人給付50萬元本息（見本院店司調卷第5頁），經本院於1
    10年12月6日以110年度補字第2427號裁定命聲請人繳納8,40
    0元之第一審裁判費（見本院卷第15頁），聲請人嗣於110年
    12月15日繳納1,660元，再於110年12月16日繳納8,400元，
    有本院收據2張附卷足憑（見本院卷第3-1頁、第3-2頁），
    則本件第一審裁判費既經核定為8,400元，而聲請人共計繳
    納1萬0,060元，確有溢繳1,660元之情事。其依民事訴訟法
    第77條之26第1項規定請求返還此部分溢繳數額，並無不合
    ，自應准許。
㈡、至聲請人雖於111年2月7日以民事準備書狀減縮聲明為請求被
    告給付10萬元本息（見本院卷第93-97頁），惟其性質僅係
    撤回其訴之一部，本案訴訟仍繫屬，並未全部消滅，並經本
    院於111年5月13日判決在案。揆諸前開說明，此核非法院有
    溢收裁判費之情形，並無民事訴訟法第83條第1項規定之適
    用。是聲請人主張應以減縮後之請求金額計算裁判費用並聲
    請返還該部分溢繳費用等語，並無依據，應予駁回。
四、爰裁定如主文。
中　　華　　民　　國　　111 　年　　5 　　月　　30　　日
                  民事第五庭    法　官　蔡牧容
以上正本係照原本作成。
如不服本裁定應於送達後10日內向本庭提出抗告狀，並繳納抗告
費新臺幣1,000元。　　
中　　華　　民　　國　　111 　年　　5 　　月　　 30 　日
                                書記官　周芳安